臺灣高等法院台南分院刑事判決　　　　　　　九十三年度上訴字第九六號　　Ｃ
　　　上　訴　人　台灣嘉義地方法院檢察署檢察官
　　　被　　　告　丁　○　○
　　　選任辯護人　蔡　碧　仲　律師
　　　被　　　告　己　○　○
　　　右四人共同
　　　指定辯護人　戊　○　○
右上訴人因被告強盜等案件，不服臺灣嘉義地方法院九十二年度訴字第一一三號中華
民國九十二年十一月二十七日第一審判決（起訴案號：臺灣嘉義地方法院檢察署九十
一年度偵字第五二五八號），提起上訴，本院判決如左：
      主      文
原判決關於丁○○、己○○、庚○○、丙○○部分，均撤銷。
丁○○、己○○、庚○○、丙○○共同意圖為自己之所有，以恐嚇使人將本人之物交
付，丁○○，累犯，處有期徒刑壹年貳月，己○○處有期徒刑拾月，庚○○、梅傑登
各處有期徒刑柒月。
乙○○部分，上訴駁回。
      事      實
一、丁○○（綽號：阿不拉、五百）前因偽造文書、妨害自由案件，分別經本院及台
    灣嘉義地方法院各判處有期徒刑四月確定，定應執行刑為有期徒刑七月，甫於民
    國九十年九月七日易科罰金執行完畢，猶不知警惕，分別在嘉義市○○路五六五
    號、同市○○路一八一號經營「富盛當鋪」、「富祥洗車場」，其因謝秀琴向其
    借款新臺幣（下同）六十萬元無力償還，而得知謝秀琴之夫陳玉振向另一當鋪業
    者人甲○○借款一百萬元，已陸續付款九百多萬元，並交付一輛賓士轎車，因此
    認為甲○○刻意私下搶其當鋪客戶，乃心生不滿，藉口有所損失，夥同富盛當鋪
    經理己○○（綽號：鬍鬚仔）、友人庚○○（綽號：邊仔）、富盛當鋪員工丙○○（綽號：小胖），共同基於意圖為自己不法所有恐嚇取財犯意、由自動付款機
    詐欺取財之概括犯意及傷害犯意聯絡，於九十一年七月二十四日下午六時許，趁
    甲○○與其司機曾浩鋒至富祥洗車場洗車，而在客戶休息室等候之際，丁○○、
    己○○及庚○○先藉口要求甲○○進入後方員工休息室內談判，丙○○及不知情
    之不詳姓名男子三人隨後亦進入該員工休息室，曾浩鋒見狀亦進入觀看，丁○○
    隨即恐嚇喝令甲○○坐下，進而出手毆打甲○○的頭部、胸部及手部數下，己○○、庚○○則作勢要打甲○○，己○○且持煙灰缸砸向甲○○，施以強暴、脅迫
    ，致甲○○受有右手食指第一關節瘀腫（一點五公分乘一點五公分）、左手腕擦
    挫傷及左手前臂瘀腫（五公分乘五公分）等傷害，曾浩鋒勸止雙方。丁○○、丙○○、己○○、庚○○且接續對甲○○恐嚇揚言：「你是要錢，還是要生命」、
    「你今天不交幾百萬元出來，就別想離開」、「你害我們少賺多少錢，你要賠我
    們」、「你吞了（陳玉振、謝秀琴）多少錢，就要拿出多少錢」等語，使甲○○
    心生畏懼，任由丁○○等人取出其皮包內現金二萬六千元、嘉義市第一信用合作
    社提款卡、存摺（戶名：顏佳萍、帳號：00000000000000）及印
    章等物，丁○○等人又並逼使甲○○說出密碼、簽具面額二百萬元本票（編號：
    ０一九九四二）乙紙後，由庚○○、丙○○帶曾浩鋒前往嘉義市○○路嘉義市第
    一信用合作社前提款機，由庚○○冒領十萬元、丙○○收錢，其後丁○○等人再
    向甲○○嚇稱：「明（二十五）日必須再交付二百萬元」後，甲○○、曾浩鋒才
    於當日下午七時許離開。丁○○等人另於翌（二十五）日，以上述提款卡詐領十
    萬元得逞。嗣因丁○○等人得知甲○○被搶後已向警局報案，乃由不知情之乙○○於同年月二十六日匯還甲○○二十萬元，丁○○並於同年月三十日警詢時交出
    上述本票。
二、案經甲○○訴由嘉義市警察局第一分局移送台灣嘉義地方法院檢察署檢察官偵查
    起訴。
      理      由
壹、被告丁○○、己○○、庚○○、丙○○有罪部分：
一、訊之被告丁○○、己○○、庚○○、丙○○均否認開犯行，被告丁○○辯稱：「
    當天是甲○○主動到富祥洗車場找伊，雙方談論到甲○○對謝秀琴之債務計息過
    高的問題，確有發生爭執，伊有動手打甲○○二、三下，但在場人等均未有持刀
    槍強暴或脅迫情事，而經伊一再勸說，甲○○才自願簽立本票，並領取現金交付
    以解決謝秀琴一事」等語，被告己○○辯稱：「伊看甲○○對老闆（指丁○○）
    出言不遜，有拿煙灰缸丟他，但沒丟中，在場沒有人拿刀槍」等語，被告庚○○
    、丙○○辯稱：「煙灰缸破掉時，伊等有進辦公室看一下，沒看到現場有人拿刀
    槍，也沒發生何事，後來是曾浩鋒自己叫伊等陪他去領錢，並沒有押他去或脅迫
    他」等語。
二、右揭事實，已經告訴人甲○○指訴甚詳，並經證人曾浩鋒於警訊、偵查初訊時證
    述在卷，雖然告訴人甲○○之指訴與證人曾浩鋒之上開證詞多所不同（詳如附件
    一），可見告訴人甲○○對案情確實有所誇大，不能盡信，不過，其指訴之基本
    過程並無二致，尤其證人曾浩鋒是告訴人甲○○的司機，不會對告訴人不利，其
    於警訊及偵查初訊中之證言也較為平實（警卷第三十四頁、九十一年度偵字第五
    二五八號偵查卷第十八頁，下稱偵一卷），又與事實符合，反而可採，證人曾浩
    鋒其於偵查及原審法院之證述多有矛盾，關於告訴人指訴被告等人持刀、持槍強
    盜等情，應非事實（詳如附件一所示）。為釐清本案事實之爭點所在，應先研究
    本案物證及書證所顯示之間接事實，再依經驗法則及論理法則，論證本案爭點事
    實之確定程度，是否已經足以排除其他合理懷疑之存在（附件二）。
三、 經查：
（一）告訴人甲○○與其司機曾浩鋒於前揭時間，至富祥洗車廠洗車，與被告丁○○
      、己○○、庚○○、丙○○等人見面，甲○○與丁○○兩人且有所談判之事實
      ，為告訴人甲○○、證人曾浩鋒及被告丁○○等人所承認，此部份雙方並無爭
      執，由告訴人之受傷診斷證明書及其所簽本票，已經可以確認上開事實。所成
      問題者：被告丁○○之動機、目的究係受他人之託，而為人討債？或是藉機自
      己啟「不法」之意思，藉口為他人討債，而實際為自己「所有」？此部份牽涉
      到被告丁○○為何找告訴人談判的最初說詞（警卷第一、二、三頁）、證人謝
      秀琴（向被告丁○○借錢之人）、陳玉振（謝秀琴之夫）的說詞（見偵一卷第
      六十一頁背面，原審卷第二三七頁），及偵一卷內第二十四頁之「委託授權書
      」（陳玉振於九十一年七月十九日所簽發）。先看被告丁○○於警訊中供稱：
      「我與甲○○是認識十餘年的朋友，但因近一個月來，甲○○刻意私下搶我當
      舖的客戶，故意以月息九十分之高利將現金借予我一位叫「謝秀琴」的客戶，
      謝女為負擔此高額利息，致無法償還先前向我借用的六十萬元現金，於近日我
      因不甘心平白損失，乃曾透過友人表示要找其理論」、「我是要與甲○○商量
      請其高抬貴手，將謝女的利息少算一點，好讓謝女亦能還錢」、「是我徒手毆
      打甲○○之後，吳某自己將其皮包內現金二萬六千元丟在桌上，表示要補償我
      的損失，我表示這些錢不夠我的本錢，吳某才另叫「妖怪」（即曾浩鋒）持吳
      某提款卡提領十萬元現金交給我，另外吳某為了向我保證會於隔日（二十五日
      ）將全數補償我損失的六十萬元，並要我不要再干涉謝女之事，才會主動簽具
      一張面額二百萬元之本票給我擔保」等語（警卷第一至三頁），不論其實情如
      何，被告丁○○未提及謝秀琴之夫陳玉振，也未提出陳玉振於「九十一年七月
      十九日」所簽具之上開「委託授權書」，然本案發生於九十一年七月二十四日
      ，被告丁○○也於九十一年七月三十日主動到嘉義市警察局第一分局接受訊問
      ，卻隻字未提係受陳玉振委託，處理與告訴人甲○○之債務糾紛，反而強調告
      訴人甲○○「私下搶其當鋪客戶」，及「近日我不甘心平白損失」，也說明「
      告訴人甲○○表示是要補償被告的損失」，及「我表示這些錢不夠我的本錢」
      ，「二百萬元本票是甲○○保證隔日會補償我的損失六十萬元，並要我不要干
      涉謝秀琴之事」等情，顯然被告丁○○心裡只關心自己的六十萬元損失，完全
      沒有替謝秀琴或陳玉振處理債務的想法，甚至甲○○所簽發之本票金額高達二
      百萬元，也遠遠超過六十萬元，顯然不是甲○○欠被告丁○○或謝秀琴、陳玉
      振的債務，再看被告丁○○所取得之現金二十二萬六千元及二百萬元本票，均
      由其自己所有，未交付謝秀琴或陳玉振，所謂受陳玉振委託，處理與甲○○之
      債務，不過是藉口而已，最後觀察卷附之「委託授權書」內容，雖提及陳玉振
      予告訴人甲○○之債務糾紛，卻未提及債務的詳細內容，僅泛稱「全權委託被
      告丁○○出面調解」，還強調「被授權人於取得債權後，在外所發生的行為，
      皆與授權人無關」、「本委託不須支付任何費用」等情，與一般真實委託處理
      債務的情形，顯然不同，更證實被告丁○○警訊中所供較為實在，根本沒有替
      陳玉振處理債務的情事，「委託授權書」之內容自然不能採信。至證人謝秀琴
      、陳玉振兩人雖於偵查中及原審法院證稱：「後來丁○○知道就說要幫我們處
      理，並要我們在授權書上簽名」、「寫完才發生的（本案）」、「沒有說（代
      價），他只說不服要幫我處理」等情（偵一卷第六十一頁背面、原審卷第二三
      七頁），雖然可以證實該「委託授權書」形式上的真正，不過，其內容及簽具
      的時間都非常可疑，前已述及，所謂「寫完才發生本案」，可是被告丁○○於
      警訊時卻未提及如此重要之事，實在不可能受人之託處理債務，卻隻字不提，
      應是證人事後袒護被告之詞，亦不足採信。是被告丁○○表面上藉口替謝秀琴
      處理債務，實係為意圖自己不法所有，可以確認。
（二）告訴人甲○○遭被告丁○○出手毆打傷害，受有右手食指第一關節瘀腫（一點
      五公分乘一點五公分）、左手腕擦挫傷及左手前臂瘀腫（五公分乘五公分）等
      傷害，被告己○○曾拿桌上煙灰缸丟甲○○未中之事實，除告訴人甲○○指訴
      外，也有診斷證明書一紙附卷可稽，被告丁○○及己○○也自白承認無誤，應
      是事實。證人曾浩鋒也證稱：在來賓室休息時，有聽到辦公室傳來丟東西及吵
      鬧之聲音，前往辦公室時，看見有煙灰缸被丟在地上，而被告以徒手毆打我老
      闆甲○○，當我老闆被毆打之完，他便拿一張嘉義一信之提款卡給我，叫我去
      領錢等情（見警卷第三十四頁、偵一卷第十八頁），顯示證人曾浩鋒警訊及偵
      查初訊之證言均與事實符合，未偏袒任何一方，而由被告丁○○出手打人，被
      告己○○拿煙灰缸砸人等情，告訴人甲○○事後也拿出現金及提款卡，還簽下
      鉅額之本票給被告丁○○，此有本票一張、顏佳萍存摺及國內匯款申請書（被
      告乙○○替由丁○○匯款給甲○○之紀錄）附卷可稽，可以確認屬實。本件被
      告丁○○因告訴人甲○○搶客戶，造成利害衝突，不甘心受損失，「藉口」替
      客戶處理債務，實係有自己不法所有意圖，前已述及，被告等人在談判時，不
      但人多勢眾，又出手打人，又丟煙灰缸砸人，最後又使告訴人交付現金、提款
      卡及簽下二百萬元之本票，以當時吵鬧的形形，告訴人指訴被告等恐嚇言語，
      應是事實。被告等雖然出手毆打告訴人成傷，惟按「恐嚇行為不以將來之惡害
      通知為限，即以強暴、脅迫為手段，而被害人未達於不能抗拒的程度者，亦屬
      之」，已經最高法院八十年八月六日第四次刑事庭會議決議在案，本件被告出
      言恐嚇後，進而毆打傷害告訴人，雖已進入強暴脅迫方式，但是告訴人尚未達
      不能抗拒程度（詳如後述），自仍屬於恐嚇行為。
（三）告訴人甲○○雖然交出現金、提款卡及簽下本票，惟是否已達不可抗拒或難以
      抗拒的地步？或只是心生畏懼，尚有選擇交付財物之自由？首先告訴人的傷勢
      並不嚴重，集中在「右手食指、左手腕及左手前臂」，顯然遭毆打傷害並不嚴
      重，客觀上對告訴人之壓制力有限，而當場目擊證人曾浩鋒於警訊及偵查初訊
      時也證稱：「我便前往辦公室看生什麼事情」、「我上前勸告，跟他們說有事
      好好講，他們就做坐著」等情（警卷第三十四頁、偵一卷第十八頁），顯然當
      時告訴人甲○○的司機曾浩鋒曾進去辦公室探視，也有勸止雙方，就告訴人甲○○而言，既非單獨一人，也非無人可以相救，斟酌現場情形及告訴人狀況，
      告訴人甲○○應該尚有選擇的自由，只是心生畏懼而交付財物。關於告訴人所
      交付之財物（現金、提款卡、本票及嗣後之提款）之事實，有本票一紙、存摺
      及國內匯款申請書各一紙附卷可證，並經證人曾浩鋒證述屬實，被告等人也承
      認無誤，可以認定。
（四）綜上所述，本件事證明確，被告丁○○、己○○、庚○○、丙○○所辯均非事
      實，尚不足採，彼等之之犯行，均堪認定，自應依法論科。
四、核被告丁○○、己○○、庚○○、丙○○所為，均係犯刑法第三百四十六條第一
    項之恐嚇取財罪、同法第二百七十七條第一項之傷害罪及同法第三百三十九條之
    二第一項之由自動付款設備詐欺取財罪。公訴人認被告等觸犯刑法第三百三十條
    之加重強盜罪嫌，尚有未洽，然其起訴之基本事實相同，本院依法自得變更起訴
    法條審判。又起訴書雖未引用前開傷害罪條文，惟已於起訴書犯罪事實欄載明被
    告丁○○毆打告訴人甲○○之事實，本院就傷害罪部分自得審判。被告丁○○、
    己○○、庚○○、丙○○人就上開三項罪名，有犯意聯絡及行為分擔，均為共同
    正犯，至於其他不詳姓名男子三人雖有在場，但是不能證明有何動作，自非共犯
    。被告等人兩次自提款機冒領存款，時間緊接，方法及犯罪構成要件均相同，顯
    係基於概括犯意反覆為之，為連續犯，應論以一罪，酌加重其刑。又被告等人所
    犯上開三罪間，有方法、結果之牽連關係，為牽連犯，應從一重之恐嚇取財罪處
    斷。末查，被告丁○○前因偽造文書、妨害自由案件，分經本院、台灣嘉義地方
    法院各判處有期徒刑四月確定，定應執行刑為有期徒刑七月，於九十年九月七日
    易科罰金執行完畢，有臺灣高等法院檢察署刑案紀錄簡覆表一紙在卷可稽，其於
    有期徒刑執行完畢後，五年以內再犯本件有期徒刑以上之罪，為累犯，應加重其
    刑。
五、原審因認被告丁○○觸犯傷害罪，被告己○○、庚○○、丙○○均無罪，固非無
    見，惟查：（一）原判決認為被告等人不成立恐嚇取財罪及由自動付款設備詐欺
    取財罪，尚有未洽；（二）原判決認為被告丁○○一人單獨傷害告訴人，被告己○○、庚○○、丙○○等人並非傷害共犯，亦有違誤。檢察官上訴意旨，指摘原
    判不當，為有理由，自應由本院將原判決關於被告丁○○、己○○、庚○○、丙○○部分撤銷改判，爰審酌告被告丁○○、己○○、庚○○、丙○○之犯罪動機
    、目的、手段、被告丁○○係主犯、被告己○○擔任當鋪經理，又出手丟煙灰缸
    、被告庚○○、丙○○並未出手毆打，犯罪情節較輕，犯罪後態度等一切情狀，
    茲分別量處如主文第二項所示之刑。
貳、被告乙○○無罪部分：
一、公訴意旨另以：被告乙○○於前揭時間及地點，與共同被告丁○○、己○○、庚○○、丙○○及不詳姓名男子三人，有共同毆打、結夥強盜告訴人甲○○及由自
    動付款設備詐欺取財犯行，認被告乙○○涉觸犯刑法第三百三十條加重強盜罪及
    同法第三百三十九條之二第一項由自動付款機詐取財罪嫌等情（詳如起訴書）。
二、按犯罪事實應依證據認定之，無證據不得認定犯罪事實；又不能證明被告犯罪或
    其行為不罰者，應諭知無罪之判決，為修正刑事訴訟法第一百五十四條第一項、
    第三百零一條第一項所明文。而「事實」之認定，應憑「證據」，如未能發現相
    當之證據，或證據不足以證明，自不能以推測或擬制之方法，為裁判之基礎；且
    告訴人之告訴，係以被告受刑事訴追為目的，是其陳述是否與事實相符，仍應調
    查其他證據以資審認，茍其所為之攻擊之詞，尚有瑕疵，則在此瑕疵未究明以前
    ，即不能遽採為斷罪之基礎；又認定犯罪事實所憑之證據，雖不以直接證據為限
    ，間接證據亦包括在內，然而無論直接或間接證據，其為訴訟上之證明，須於通
    常一般之人均不致有所懷疑，而得確信其為真實之程度者，始得據為有罪之認定
    ，倘其證明尚未達到此一程度，而有合理之懷疑存在時，事實審法院復已就其心
    證上理由予以闡述，敘明其如何無從為有罪之確信，因而為無罪之判決，尚不得
    任意指為違法，最高法院四十年台上字第八六號判例意旨、六十九年台上字第一
    五三一號判例、七十六年台上字第四九八六號判例要旨可資參照。
三、本件檢察官認被告乙○○涉有上述罪嫌，無非係以告訴人甲○○及證人曾浩鋒之
    指訴、診斷證明書、存摺、國內匯款申請書等為其論據。惟訊據被告乙○○堅詞
    否認犯行，辯稱：「當天我只是去洗車，我沒有看到甲○○與丁○○，當時是己○○打電話給我，我不知道己○○在哪裡，己○○說他在處理事情，然後我就走
    了，我不是丁○○的員工我是己○○的朋友，當天我沒有進入辦公室，而九十一
    年七月二十六日匯款給甲○○己○○叫我去匯的，我不認識甲○○」等情。
四、經查，告訴人於原審法院審理中雖指稱：「（問：你於偵查中說，乙○○說你今
    天沒有把錢留下來，就不會讓你離開，我老大也不會讓你離開？為何與偵查中所
    述不符？何者真實？）乙○○確實有說這些話。（問：你之前不是說他在把風？
    現在又說這些話？）乙○○確實有把風。他也有進來說一些恐嚇的言語，後來又
    出去把風」，然證人曾浩鋒則證稱：「（問：在九十二年十月十七日以前，被害
    人甲○○從來沒有說，有人用言語恐嚇，你現在也沒有陳述有人用言語恐嚇被害
    人，你確定有恐嚇？）我確定沒有恐嚇。（問：你進去時看到幾人？七或八個人
    。（問：可否指認？）有丁○○、庚○○、己○○、小胖、還有另外三人。（問
    ：乙○○？）（當庭指認）不認識，應該沒有在場。」（詳見原審法院九十二年
    十一月十八日審判筆錄），且證人曾浩鋒於警訊中之證詞也未提到被告乙○○等
    情（警卷第三十四頁），顯然證人曾浩鋒上開證詞較為中立而可信，共同被告丁○○、己○○、丙○○、庚○○也從未提及被告乙○○涉案，顯見被告乙○○當
時雖在該洗車廠，但是並未出現在辦公室，至於被告乙○○事後雖然受己○○之
    託，匯款給告訴人甲○○，不過依現有事證，仍有合理可能被告乙○○只是單純
    受託匯款而已，尚不能確認被告乙○○之犯行。
五、原審據此因認被告乙○○無罪，並無不合，上訴人即檢察官上訴意旨仍認被告乙○○犯罪，並無理由，此部分應予駁回。
參、據上論斷，應依刑事訴訟法第三百六十八條、第三百六十九條第一項前段、第三
    百六十四條、第二百九十九條第一項前段、第三百條，刑法第二十八條、第五十
    六條、第三百四十六條第一項、第二百七十七條第一項、第三百三十九條之二第
    一項、第五十五條、第四十七條，罰金罰鍰提高標準條例第一條前段，判決如主
    文。
本案經檢察官劉得鉦到庭執行職務
中    華    民    國      九十三      年      五      月      四        日
                                  臺灣高等法院臺南分院刑事第六庭
                                      審判長法官  蔡    崇    義
                                            法官  董    武    全
                                            法官  宋    明    中
右正本證明與原本無異。
被告丁○○、己○○、庚○○、丙○○部分，當事人如不服本判決，應於判決送達後
十日內向本院提出上訴狀，其未敘述理由者並應於提出上訴狀後十日內向本院補提理
由書（應附繕本)。
被告乙○○部分，檢察官如不服本判決，應於判決送達後十日內向本院提出上訴書。
                                      法院書記官  李    育    儒
中    華    民    國      九十三      年      五      月      六        日
附錄法條：
刑法第二百七十七條：
傷害人之身體或健康者，處三年以下有期徒刑、拘役或一千元以下罰金。
犯前項之罪因而致人於死者，處無期徒刑或七年以上有期徒刑；致重傷者，處三年以
上十年以下有期徒刑。
刑法第三百四十六條：
意圖為自己或第三人不法之所有，以恐嚇使人將本人或第三人之物交付者，處六月以
上五年以下有期徒刑，得併科一千元以下罰金。
以前項方法得財產上不法之利益，或使第三人得之者，亦同。
前二項之未遂犯罰之。
刑法第三百三十九條之二：
意圖為自己或第三人不法之所有，以不正方法由自動付款設備取得他人之物者，處三
年以下有期徒刑、拘役或一萬元以下罰金。
以前項方法得財產上不法之利益或使第三人得之者，亦同。
附件一：
告訴人甲○○之指訴與證人曾浩鋒所言互相矛盾之處：
  １、就告訴人係自願或被迫進入被告丁○○之辦公室部分：
      告訴人於警訊中指稱：「我到富祥洗車場洗車，突然來了六七名男子把我押到
      洗車場內」、又稱：「我原本與曾浩鋒二人在洗車場之休息室等候，大約十八
      時許丁○○、己○○及另一名綽號『邊仔』等三人進入洗車場就強行把我押著
      進入員工休息室內」等情，證人曾浩鋒則於原審法院調查中陳稱：「「（問：
      甲○○到了之後，是先跟丁○○接觸？）甲○○先到休息室，我隨後一、二分
      鐘後進去休息室，我因為停車，後來丁○○有到那裡。（問：你進去時，辦公
      室除了你、甲○○、丁○○還有何人？）還有小胖、鬍鬚仔。（問：你一進去
      所看到的情形？）丁○○、甲○○在那裡談話。（問：氣氛如何？）剛開始還
      不會，因為他們平常也是這樣談話，所以我沒有注意談話內容，之前他們也是
      朋友關係。」（詳見本院九十二年六月二十日訊問筆錄）、「（問：你進去時
      ，他們手上有無拿東西？）沒有。（問：還在吵？）沒有。（問：當時甲○○
      是站著還是坐著？）坐著。（問：槍那時在何處？）刀、槍當時都還沒有出現
      。當時小胖坐著泡茶、庚○○好像是坐著，丙○○泡茶，己○○站著，是站在
      辦公桌的對面。」（詳見原審法院九十二年十一月十八日審判筆錄），二人所
      稱之被告不同、人數不同，曾浩鋒進入辦公室時，氣氛平和，亦未發覺告訴人
      有受迫之情形。
  ２、就被告等如何拿出刀槍、如何強暴脅迫告訴人及告訴人何處受傷部分：
      告訴人先於警訊中指稱：「丁○○、己○○、庚○○三人強行把我押著進入員
      工休息室後，接著又有丙○○及三名不詳姓名男子進入，丁○○隨即從腰際拿
      出一把手槍，其他人都拿開山刀脅迫我，且當時是己○○先拿煙灰缸砸傷我的
      手臂，接著丁○○及庚○○還有另三名不詳姓名男子都出手打我，致手部及胸
      部、背部多處受傷」等情，嗣於原審法院調查中則稱：「（問：丁○○在押你
      進去辦公室之前，有無跟你說什麼？）我不記得他說什麼，他們是拿開山刀、
      槍抵住我進去的」、「（問：在辦公室外面就拿出來？）他們在辦公室外面就
      拿手提袋，其中丁○○也有一包東西，我覺得可能是槍，我也不能不和他進去
      」、「（問：丁○○還有辦公室裡面其他人除了拿刀、槍抵住你之外，還有無
      其他行為？）我不願意簽本票，及不說出密碼時，丁○○拿槍抵住我，由其他
      人打我，丁○○沒有打我。」、於原審法院審理中復稱：「（問：你是在何時
      看到何人拿槍？槍枝放在何處？）丁○○把槍插在腰際，丁○○要把我搭進去
      裡面時，我就有看到槍套，槍套插在腰際。（問：槍的型式？長短？）槍我是
      外行，為黑色、約二十公分左右。（問：幾支開山刀？）起碼有伍把以上，時
      間太久無法仔細說明。（問：長短？）每把包括柄三十公分左右，都是有柄，
      圓頭。」，證人曾浩鋒則於本院調查中證稱：「後來就是鬍鬚拿煙灰缸丟甲○○，有丟到他的左手，後來丁○○、庚○○用手打甲○○，刀槍都放一邊。」
      、「（問：你有無聽到丁○○或是何人叫員工關門？）沒有。（問：你一開始
      進去時，都沒有看到刀子？）沒有。（問：後來刀子從何處？）從外面拿進來
      ，鬍鬚拿一個手提袋，從那裡拿出來。（問：丁○○的槍枝從何處拿出來？）
      我不知道。他應該一開始進來就已經有帶，只是用衣服遮著。」（詳見本院九
      十二年六月二十日訊問筆錄）、於本院審理中證稱：「（問：何時看到槍、刀
      ？）我去領錢回來就看到刀，刀放在辦公室桌上，槍是丁○○拿著。（問：請
      描述槍枝型式、顏色？）槍枝是金黃色的。型式我不知道。（問：現場有開山
      刀？）應該不算開山刀，類似。（問：刀子多長？）包括刀柄十五公分左右。
      （問：銳利的部份多長？）約五公分，很像檳榔攤用的刀子。（問：你之前於
      警訊中有表示，現場有看到綽號鬍鬚的人拿煙灰缸砸告訴人，有無砸到？）應
      該是沒有砸到他。是破掉碎片噴到。（問：你看到刀槍的時間？砸煙灰缸？順
      序如何？）先砸煙灰缸再去領錢，最後才看到刀槍。」（詳見原審法院九十二
      年十一月十八日審判筆錄），二人就被告等如何攜械、何人毆打告訴人、何時
      亮出刀槍脅迫告訴人、被告己○○持煙灰缸傷害告訴人是否既遂等所述均有不
      一，而就被告等所持刀槍型式、顏色及長短，所陳差異尤大。
  ３、就告訴人如何拿出現金二萬六千元、簽立面額二百萬元本票及提款十萬元部分
      ：
      告訴人於偵查及原審法院調查中指稱：「被告丁○○先搶走我的公事包，強行
      取走我皮包內之二萬六千元，又從我皮包內搜出一張第一信用合作社之提款卡
      ，並強迫我說出密碼後叫曾浩鋒陪同丙○○及『邊仔』等人出去提領十萬元，
      同時並強迫我簽具一張面額二百萬元之本票」，證人曾浩鋒於原審法院調查中
      則陳稱：「後來丁○○、庚○○用手打甲○○，刀槍都放一邊，甲○○說他身
      上沒有那麼多錢，就把他的公事包放在桌上，自己把二萬六千元拿出來，丁○○就拿走，丁○○就說你出門才帶這一點錢，丁○○就說你有無提款起、或是
      其他現金存在銀行裡面，甲○○說我身上都沒有錢，銀行也只有幾萬元而已，
      丁○○說幾萬元也沒關係，提款卡拿出來我去領，那時候甲○○就拿出提款卡
      給我，叫我去領，當時跟我去的是小胖、庚○○，密碼是甲○○當場告訴我的
      。」（詳見原審法院九十二年六月二十日訊問筆錄）、「我們去洗車場時，甲○○是直接去休息室，我是在外面。最後有發生爭吵時，我才進去辦公室，我
      看到甲○○把公事包拿起來放在桌上，把現金（指二萬六千元）也放在公事包
      上面，丁○○拿走，有看到鬍鬚有毆打甲○○，最後甲○○拿提款卡給我，叫
      我去領錢，領錢時有小胖、庚○○一起去，後來才回來。（問：你確定是甲○○叫你去領錢？）是，因為提款卡在甲○○那裡。（問：他拿提款卡給你領錢
      時，他的表情？）很自然的跟我說，提款卡拿去領十萬元出來。（問：甲○○
      包包？）放在桌下。（問：後來甲○○自己拿起來？）是的。他自己把錢拿出
      來。（問：領回來後，提款卡？）提款卡、錢都是放在甲○○前面桌上。（問
      ：為何庚○○與丙○○二人要跟你去領，你自己也有車子，你可以自己去領？
      ）他們自己說要跟我去領。（問：是否看住你的意思？）沒有，如果是威脅我
      ，我坐後座隨時都可以跑掉。」（詳見原審法院九十二年十一月十八日審判筆
      錄），就證人曾浩鋒所稱，告訴人並未有受強暴脅迫方交付現金或請伊去領款
      之情形。
  ４、綜上所述，告訴人甲○○及證人曾浩鋒上開誇大不實之陳述，均不可採。
附件二：證據證明力與推理作用的關係
１按犯罪事實應依證據認定之，無證據不得認定犯罪事實，刑事訴訟法第一百五十四
  條第二項定有明文。所以，犯罪事實存在的依據，必須是客觀的「證據」，經驗法
  則本身不能單獨成為犯罪事實存在的依據，只有在決定證據之「證明力」時，才能
  以「經驗法則」作為證明力之依據。而犯罪事實的證據，皆指「積極證據」（即正
  面證據，用以證明犯罪事實存在的證據，而證明與犯罪事實「矛盾」之反面事實存
  在之證據，稱之為「消極證據」，亦即一般所稱的反證），積極證據依其證明事實
  與犯罪事實的關係，可分為直接證據與間接證據，「直接證據」可以直接證明犯罪
  事實的存在，「間接證據」只能證明「間接事實」的存在，尚須依據「經驗法則」
  ，並運用「論理法則」的推理作用，才能確認犯罪事實的存在，因此，證據的證明
  力實包括「證明力本身」（直接證明力）及「推理作用」（經驗法則及論理法則）
  二者，此時的推理作用實係間接證明力的「補充」（橋樑作用），可稱為「準證明
  力」或「準證據」，與證據同為犯罪事實之依據。不過，經驗法則是吾人基於生活
  經驗所得之「法則」，實際上是運用「歸納法」的結論，本有歸納法的缺陷，顯示
  在其法則性的「不穩定性」（即或然性及例外可能性），因此，經驗法則的法則性
  與證據的證明性，就穩定性而言，自不可同日而語，就此功能，經驗法則應該只有
  最小及最後的補充作用，適用上亦應確認該經驗法則與本案案情的「類似性」，及
  「無例外可能性」。經驗法則固然可以「替代」證據，作為犯罪事實存在的依據之
  一，仍有補充性及限縮性，任意擴大經驗法則之適用，將過度危及犯罪事的穩定度
  及確定性。起訴之卷證併送制度，使職司審判的法官在沒有被告反對質疑的狀況下
  ，就接觸不利被告的證據，雖然比較容易形成對被告不利的「偏見」，不過，過早
  的使用「經驗法則」，並廣泛的結合證據，更容易形成心證的「成見」，加上法官
  又有調查及審判案件的義務，將使被告陷於甚難挽回的境地，如此模糊過大的的經
  驗法則，使心證成為定見，致證據的影響力降低，而法官主觀的價值判斷影響力過
  大，推定被告無罪或中立公平法院的理想與現實脫節，造成案件不穩定，遷延時日
  ，勢所難免。
２證據的「證明力」源自「感官的印象」，係經驗的直觀現象，證據本身對人直接顯
  示事實狀況，一般而言都是對外在的物質及行為，所為之中立的描述陳述，但是人
  的內心意思如何？除非明顯可以顯示其內心意思外，仍須解釋之，此時亦須使用「
  經驗法則」作為解釋之依據，但同時也有經驗法則之不穩定性問題。經驗法則既是
  「或然性」的法則，性質上其所欲證明的「事實」，當然有合理的其他可能性（合
  理懷疑）存在，在運用經驗法則補充或解釋證據之證明力時，應將證明犯罪事實存
  在與排除其他可能事實同視，甚至將「排除其他可能事實」作為審判的重心，重證
  據而輕經驗法則，尤其應拒絕審判前之「心證」（經驗法則），重視判決的「論證
  」（證據），才能提高審判的穩定度，強化判決的客觀性及說服力。
３「經驗法則」源於吾人日常具體生活之經驗，經歸納法綜合所得之「社會規則」，
  本具有歸納法的「不完全性」（或然性即不確定性），再將案情的「間接事實」適
  用於經驗法則，運用演繹法（三段論法），推論所得之「結論」，即係可以認定為
  真實的「準事實」，演繹法雖然具有「必然性」（完全性），而有「確定性」，但
  是，所謂一個有效的演繹推論，指「如果前提為真，則結論一定為真，絕不可能是
  假的」，這有兩個問題，第一、若前提為假，則結論不一定為真，有可能為真，也
  有可能為假，演繹推理雖然形式上「有效」，但是卻實質上「不可靠」，即實際上
  不能發生「保證」結論為真的推理作用；第二、演繹的結論理論上是包含在前提中
  ，雖說前提已經包括結論，並沒確認新的事情，不過，演繹推理的「最後結論」，
  在實際上很可能難以一眼望出，若未依據演繹法推論，可能無法直接由前提中，觀
  察得出有用的結論，所以演繹法仍有其實際的作用。換言之，演繹推理絕對保證任
  何由真前提所推導出的結論的「真實性」，由真的前提推導演繹，只要遵守演繹法
  的步驟，保證整個演繹推論的「有效性」，就不用擔心最後演繹結論的「真實性」
  ，此為演繹法具有「必然性」的原因。所以，演繹法並非「檢驗」前提陳述或結論
  陳述是否為真的工具，而是「發現」前提中重要事項的工具，「證據本身」才有「
  檢驗」前提及結論陳述是否為真的功能（註１）。演繹法中的「三段論法」由三個
  性質命題所構成，其中兩個是前提，最後一個則為結論，「所以」之前係兩個前提
  ，又分為大前提及小前提，三段論法所以能由兩個前提「必然」推出結論，乃以「
  三段論法公理」為依據，也就是：「凡對某一類思維物件有所肯定，則對該類中的
  每一個分子也必須有所肯定；凡對某一類思維物件有所否定，則對該類中的每一個
  分子也必須有所否定」（註２）。
４「經驗法則」是三段論法的大前提，而案情的「間接事實」為小前提，經由三段
  論法的演繹推理，可以確認結論之必然為真，亦即若大前提（法則）及小前提（事
  實）均已檢驗為真實，則只要演繹推理過程「有效」，就可以保證結論為真，當然
  就不必再檢驗結論之真實性，從這個觀點而言，如此所得之結論，與已經證據證實
  的事實同價，可以稱為「準事實」（即推論的事實，而非證據的事實）。但是，「
  經驗法則本身」來自各人的生活經驗，因各人生活價值觀不同，對事情的看法及評
  價當然也不相同，加上經驗法則使用歸納法，本有不完全性（或然性），法則並非
  事實現象，又難以檢驗真假，造成經驗法則本身有高度的歧異性及不確定性，當然
  影響結論的真實性。另外，案情的間接事實「適用」經驗法則時，也有「符合與否
  」的問題，也就是本案具體「事實」與經驗法則之抽象「要件」是否符合，也會造
  成見解歧異的不穩定性，影響結論的真實性。因此，除非經驗法則及間接事實確實
  非常穩定客觀，真實性已不容懷疑，否則，所推導之結論仍要已證據加以「驗證」
  ，才具有可接受的客觀性。
５「證據」才是驗證事實的首要依據，而「經驗法則」只是幫助確認事實的補充依據
  ，自然不能本末倒置，所以，「證據」的數量越多，品質越高，事實的穩定度也隨
  之提高，當然認定事實之客觀性也越強。因此，刑事案件在偵查階段，「蒐證」的
  品質越好，將來事實的認定就越可信，若蒐證的範圍能鉅細靡遺，使用的方法能科
  學精確，而能得到堅強的證據，法院認定事實就比較不必依靠經驗法則及邏輯推理
  ，刑事鑑識工作包括案發現場之詳細蒐證及事後證據嚴謹的鑑定，才是提高認定犯
  罪事實客觀性的關鍵。
６法院認定事實之客觀性基礎雖然在於「證據」，但是證據「證明力」的取捨牽涉到
  「經驗法則」的運用，而經驗法則事關各人看待事情及評價事實的觀點，有所不同
  ，主觀的價值多由此「滲入」事實的認定中，降低事實認定的客觀性。為提高認定
  事實的客觀性，除強化證據的品質外（即蒐證及鑑識），在「檢驗」經驗法則的正
  確性方面，可以「證偽」方式檢驗經驗法則本身或其推論所得結論之正確性，但是
  從「客觀性」相當於「互為主觀性」的實用觀點而言，在形成最後決定之程序過程
  中，由主體間（決定者與被決定者）的「對話」所形成「共識」，也是強化法官認
  定事實客觀性的有用途徑（註３）。換言之，「認知」事實可由「證據」路徑為之
  ，亦可由「陳述」路徑為之，任何「證據」均須人之理解、判斷，進而轉換為「陳
  述」，而陳述需要「理解」與「解釋」，才能知道其「意義」，「對話」則是詮釋
  文本的重要方法，被告的辯解權、律師辯護權、辯論權，均是詮釋及對話，法院在
  「決定前」與當事人間的對話，重在找出真正的「爭點」，當事人則要提出「合情
  合理」的說詞，以說服法院採信，法院「決定時」則在提出說理，論證事實之有無
  ，因此，對話及論證均影響事實認定之客觀性。
７法院認定事實之客觀性基礎雖然在於「證據」，但是證據「證明力」的取捨牽涉到
  「經驗法則」的運用，而經驗法則事關各人看待事情及評價事實的觀點，有所不同
  ，主觀的價值多由此「滲入」事實的認定中，降低事實認定的客觀性。為提高認定
  事實的客觀性，除強化證據的品質外（即蒐證及鑑識），在「檢驗」經驗法則的正
  確性方面，可以「證偽」方式檢驗經驗法則本身或其推論所得結論之正確性，但是
  ，從「客觀性」相當於「互為主觀性」的實用觀點而言，在形成最後決定之程序過
  程中，由主體間（決定者與被決定者）的「對話」所形成「共識」，也是強化法官
  認定事實客觀性的有用途徑（註５）。換言之，「認知」事實可由「證據」路徑為
  之，亦可由「陳述」路徑為之，任何「證據」均須人之理解、判斷，進而轉換為「
  陳述」，而陳述需要「理解」與「解釋」，才能知道其「意義」，「對話」則是詮
  釋文本的重要方法，被告的辯解權、律師辯護權、辯論權，均是詮釋及對話，法院
  在「決定前」與當事人間的對話，重在找出真正的「爭點」，當事人則要提出「合
  情合理」的說詞，以說服法院採信，法院「決定時」則在提出說理，論證事實之有
  無，因此，對話及論證均影響事實認定之客觀性。「經驗」是「經驗法則」的成分
  ，而「經驗法則」則是證據「證明力」的判斷基礎，從自然科學的立場談經驗，是
  要使經驗客觀話、普遍化，不再包括任何歷史性因素，以便適用於任何時代及任何
  人，客觀性以使這相基本經驗能被每一個人重複，而得到保證。由於一切經驗只有
  當被證實時才有效，因此經驗的威望是建立在其「可重複性」的原則上，、此意謂
  著經驗應取消、捨棄自己的歷史，但是高達瑪（Hans--Georg Gadamer） 為突破此
  界線，強調將驗的「內在歷史性」，認為「經驗」應分為「生活的經驗」（lived
  experience ）及「科學的經驗」（scientific experience）二者，前者不可重複
  ，後者可以重複，「真正的經驗」是使人類意識到自身的有限性和歷史性的經驗，
  當然須向「新經驗」持開放態度，反對把經驗看成一個必然的過程，以及由此而最
  終導向的獨斷論（註６）。因此。高達瑪呼籲在對話中不只自顧講話發聲，還要會
  聽、會領悟，聆聽中更要有承認對方發言也有道理的心理準備，甚至說詮釋學為欣
  然接受異己之鑑的一門藝術（註７）。「法律的適用」包括邏輯思考的體系及生活
  經驗的世界，「經驗」既是解釋世界的基礎元素，如何得到經驗當然影響世界的構
  造。認定事實的「斷語」，須在「概念思考體系」內具有形式有效性，而且在「真
  實生活世界」中又有真實性，「法律應然如何的規定」針對事實產生之「效果」，
  正是法律體系對真實世界的「作用力」，而真實世界針對法律的效果，也會產生「
  反作用力」，影響法律規定的變動。司法機關「適用」法律或「執行」法律的效率
  ，與人們對法律背後所表彰的「價值感覺」強度成正比關係。人們對於新的價值觀
  與更獨立生活方式的「體認」增強，會提高其「價值感覺」，進而影響人們的判斷
  及行為，使法律對社會的「作用力」及社會對法律的「反作用力」二者，均產生重
  大影響力，兩者交互作用之下，將使原來平衡的法律生活變動到另一個平衡生活。
註１：「贏家的邏輯」（Think To Win）、第一八五頁以下，塞爾瓦拖、坎納沃（
      Salvator Cannavo）著，王迅、徐鳴春譯，究竟出版社出版。
註２：「智者的邏輯」、第一四二頁以下，陳江文、秦美珠著，究竟出版社出版。
註３：「實用邏輯」、第二０九頁以下，林玉体著，五南圖書公司出版。
註４：「問對問題。找答案」（Asking The Right Questions）、第五十二頁、第五
      十三頁、第五十九頁、第六十二頁，尼爾、布郎（M Neil Browne），史都華
      、基里（Stuart MKeeley）著，羅耀宗譯，商智文化公司出版。
註５：「刑事證據法則理論體系與食物之研究」（司法研究年報第二十三期第十二篇
      ）、第四十七頁，吳祚丞、許辰舟著，司法院印行。
註６：「高達瑪」（Hans--Georg Gadamer）、第一二三頁以下，何衛平著，生智文
      化公司出版。
註７：「詮釋學論爭在爭什麼：理解對話或爭議析辯？」，收於哲學雜誌第三十四期
      、第五十六頁，張鼎國著。
